臺灣高等法院刑事裁定
109年度抗字第154號
抗  告  人  黃啟仲  



上列抗告人因聲請定其應執行刑案件，不服臺灣桃園地方法院中
華民國108年12月23日裁定（108年度聲字第4736號），提起抗告
，本院裁定如下：
    主  文
抗告駁回。                                             
    理  由
一、原裁定意旨略以：抗告人即受刑人黃啟仲（下稱受刑人）分
    別於如原裁定附表（下稱附表）所示之犯罪時間，因違反毒
    品危害防制條例案件（編號3罪名應更正為毒品危害防制條
    例；編號7至13之偵查（自訴）機關年度案號，應更正為新
    北地檢106年度偵字第33737號、106年度毒偵字第9949號）
    ，經附表所示之法院判處各該宣告刑，並分別於如附表所示
    之時間確定在案，且原法院為最後事實審法院，附表編號1
    判決確定日期為民國107年11月20日，其餘附表所示之犯罪
    日期均在此之前，而其中受刑人所犯如附表編號13、15、16
    所示之罪屬得易科罰金之罪，如附表編號1至12、14所示之
    罪屬不得易科罰金之罪，而上開16罪經受刑人請求檢察官聲
    請定應執行刑，此有各法院判決、臺灣桃園地方檢察署依10
    2年1月23日修正之刑法第50條調查受刑人是否聲請定應執行
    刑調查表、本院被告前案紀錄表等在卷可稽，經核與前開併
    合處罰之要件相符，原法院審核檢察官所附相關卷證，認其
    聲請為正當。又如附表編號1至6宣告刑曾定應執行刑為有期
    徒刑8年6月、附表編號7至12宣告刑曾定應執行刑為10年8月
    ，此有臺灣新北地方法院106年度訴字第1055號、107年度訴
    字第478號、本院107年度上訴字第2532號判決在卷可佐，然
    原法院仍應更定應執行刑，惟受內部界線之拘束，復審酌受
    刑人所犯均係違反毒品危害防制條例之罪，責任非難重覆性
    高，及是否為同期間內所為，併其行為態樣、各罪關係、次
    數多寡，及所呈現受刑人之人格特性、犯罪動機、目的、手
    段、程度、所生危險、犯後態度暨預防需求等綜合因素，定
    其應執行之刑為有期徒刑20年等語。
二、抗告意旨略以：
  ㈠在數罪併罰而有二裁判以上，應定其應執行刑之案件，固屬
    法院自由裁量事項，然應受法律之內、外部界限拘束，及比
    例原則、公平正義原則之規範。且現階段之刑事政策，非祇
    在實現以往應報主義之觀念，尤重在教化之功能。具體而言
    ，於併合處罰酌定執行刑，應視行為人所犯數罪犯罪類型而
    定，倘犯罪類型相同，且所侵犯者均非具有不可替代性、不
    可回復性個人法益外，其犯罪行為態樣、手段、動機亦屬相
    似，為免其責任非難重複程度過高，實應酌定較低應執行刑
    。參照各法院中對於罪犯所判之例：如詐欺案10年10月更刑
    1年2月；台中高分院104年抗字第66號毒品案10年更裁5年；
    新北地院毒品案16年更刑4年、同院104訴943毒品案32年更
    刑18年6月、同院105訴84偽文案84件、竊盜案58件計53年4
    月更刑4年4月；基隆地院106易538竊盜案32件計12年8月更
    刑3年；台中地院106易2067恐嚇案7件、詐欺案109件計20年
    7月更刑3年4月；台中高分院107抗792毒品案計3年4月更裁1
    年9月、同院毒品案14年更裁7年；而本院97上訴5195總刑期
    132年8月定刑8年，使定應執行刑猶似舊法「連續犯」所科
    之刑。
  ㈡受刑人係因身有毒癮，無正常工作收入購毒解癮，才利用「
    以毒養毒」方式，以與毒友互通有無時之「量差」供己施用
    ，實係迫於無奈，所犯各罪刑之手段類似，時間接近，原裁
    定附表編號1至6宣告刑曾定應執行刑為有期徒刑8年6月、附
    表編號7至12宣告刑曾定應執行刑為10年8月，與附表編號13
    至16宣告刑合計總刑期為有期徒刑20年11月，所定應執行刑
    期為有期徒刑20年，僅少11月，與以上各例相較，顯然過重
    ，難符公平與比例原則，乃依法具狀抗告云云。
三、按「裁判確定前犯數罪者，併合處罰之。但有下列情形之一
    者，不在此限：一得易科罰金之罪與不得易科罰金之罪。二
    得易科罰金之罪與不得易服社會勞動之罪。三得易服社會勞
    動之罪與不得易科罰金之罪。四得易服社會勞動之罪與不得
    易服社會勞動之罪。前項但書情形，受刑人請求檢察官聲請
    定應執行刑者，依第51條規定定之」；「數罪併罰，有二裁
    判以上者，依第51條之規定，定其應執行之刑」，刑法第50
    條、第53條分別定有明文。又「數罪併罰，分別宣告其罪之
    刑，依下列各款定其應執行者：…五、宣告多數有期徒刑者
    ，於各刑中之最長期以上，各刑合併之刑期以下，定其刑期
    。但不得逾30年」，刑法第51條第5款亦有明文。且行為人
    所犯為數罪併罰，其中雖有得易科罰金罪，但因與不得易科
    之他罪合併處罰之結果，於定執行刑時，祇須將各罪之刑合
    併裁量，不得易科罰金合併執行（司法院釋字第144號、第6
    79號解釋意旨參照）。再者，法律上屬於自由裁量之事項，
    有其外部性界限及內部性界限，並非概無拘束。依據法律之
    具體規定，法院應在其範圍選擇為適當之裁判者，為外部性
    界限；而法院為裁判時，應考量法律之目的，及法律秩序之
    理念所在者，為內部性界限。法院為裁判時，二者均不得有
    所踰越。在數罪併罰，有二裁判以上，定其應執行之刑時，
    固屬於法院自由裁量之事項，然仍應受前揭外部性界限及內
    部性界限之拘束（最高法院94年度台非字第233號判決意旨
    參照）。又刑事訴訟法第370條第2項「前項所稱刑，指宣告
    刑及數罪併罰所定應執行之刑」、第3項「第1項規定，於第
    一審或第二審數罪併罰之判決，一部上訴經撤銷後，另以裁
    定定其應執行之刑時，準用之」之規定，已針對第二審上訴
    案件之定應執行之刑，明定有不利益變更禁止原則之適用；
    而分屬不同案件之數罪併罰有應更定執行刑之情形，倘一裁
    判宣告數罪之刑，曾經定其執行刑，再與其他裁判宣告之刑
    定其執行刑時，在法理上亦應同受此原則之拘束，亦即另定
    之執行刑，其裁量所定之刑期，不得較重於前定之執行刑加
    計後裁判宣告之刑之總和（最高法院103年度台抗字第707號
    、第674號、108年度台抗字第436號裁定意旨參照）。再數
    罪併罰之定應執行之刑，係出於刑罰經濟與責罰相當之考量
    ，並非予以犯罪行為人或受刑人不當之利益，為一種特別的
    量刑過程，相較於刑法第57條所定科刑時應審酌之事項係對
    一般犯罪行為之裁量，定應執行刑之宣告，乃對犯罪行為人
    本身及所犯各罪之總檢視，除應考量行為人所犯數罪反應出
    之人格特性，並應權衡審酌行為人之責任與整體刑法目的及
    相關刑事政策，在量刑權之法律拘束性原則下，依刑法第51
    條第5款之規定，採限制加重原則，以宣告各刑中之最長期
    為下限，各刑合併之刑期為上限，但最長不得逾30年，資為
    量刑自由裁量權之外部界限，並應受法秩序理念規範之比例
    原則、平等原則、責罰相當原則、重複評價禁止原則等自由
    裁量權之內部抽象價值要求界限之支配，使以輕重得宜，罰
    當其責，俾符合法律授與裁量權之目的，以區別數罪併罰與
    單純數罪之不同，兼顧刑罰衡平原則。個案之裁量判斷，除
    非有全然喪失權衡意義或其裁量行使顯然有違比例、公平等
    諸原則之裁量權濫用之情形，即不得任意指其為違法（最高
    法院100年度台抗字第314號裁定意旨參照）。
四、經查：受刑人前因犯如附表所示之罪，經附表所示法院先後
    判處如附表所示之刑，均經分別確定在案，有原審法院108
    年度審簡字第614號、臺灣新北地方法院106年度訴字第1055
    號、107年度訴字第478號、107年度審訴字第1676號、本院1
    07年度上訴字第2532號判決及本院被告前案紀錄表各1份在
    卷可稽。原裁定因依檢察官所為之聲請，就受刑人所犯上開
    16罪所處之刑，以各該罪之宣告刑為基礎，依刑法第51條第
    5款限制加重原則規定之外部性界限（即以最長期宣告刑有
    期徒刑8年為下限，以宣告刑總和有期徒刑72年1月為上限）
    ，且參酌附表編號1至6所示之罪曾經臺灣新北地方法院106
    年度訴字第1055號判決定應執行有期徒刑8年6月，附表編號
    7至12所示之罪則經同法院107年度訴字第478號判決定應執
    行有期徒刑10年8月，因而原審裁定受刑人應執行有期徒刑2
    0年，並未較重於前定之執行刑加計附表編號13至16所示裁
    判宣告之刑之總和，復以受刑人所犯如附表編號13、15、16
    所示之罪雖得易科罰金，但因與附表編號1至12、14所示不
    得易科罰金之罪合併處罰之結果，於定執行刑時，自不得諭
    知易科罰金之折算標準。其裁量權之行使，並未違反內部性
    界限，更無明顯過重而違背比例原則或公平正義之情形，且
    已再給予折扣，自無違法或不當。至抗告意旨雖援引其他案
    件所處之刑，於定應執行刑時均大幅減輕刑度而指摘原裁定
    所定之應執行刑過重，不符合公平原則、比例原則云云。然
    個案情節不同，難以比附援引，是受刑人執此為由請求給予
    其最有利之裁定云云，顯非有據。依上所述，受刑人執前詞
    空言指摘原裁定不當，為無理由，應予駁回。　　
據上論斷，應依刑事訴訟法第412條，裁定如主文。
中　　華　　民　　國　　109 　年　　2 　　月　　12　　日
                  刑事第二十庭  審判長法　官  王復生
                                      法　官  遲中慧
                                      法　官  陳春秋
以上正本證明與原本無異。
如不服本裁定，應於收受送達後五日內向本院提出再抗告狀。
                                      書記官  周彧亘
中　　華　　民　　國　　109 　年　　2 　　月　　13　　日